【裁判字號】    98,抗,40
【裁判日期】    990305
【裁判案由】    聲明異議
【裁判全文】
臺灣嘉義地方法院民事裁定  98年度抗字第40號
抗  告  人  台新國際商業銀行股份有限公司
法定代理人  辛○○
代  理  人  丙○○
債  權  人  台灣銀行股份有限公司
法定代理人  壬○○
代  理  人  丁○○
複 代理 人  林能談
債  權  人  台灣土地銀行股份有限公司
法定代理人  丑○○
代  理  人  張吉祥
            羅文彬
債  權  人  渣打國際商業銀行股份有限公司
法定代理人  庚○○
代  理  人  楊文濱
            孫添吉
債  權  人  臺灣新光商業銀行股份有限公司
法定代理人  甲○○
代  理  人  魏淑華
債  權  人  萬泰商業銀行股份有限公司
法定代理人  乙○○
代  理  人  柯宏賢
債  權  人  中國信託商業銀行股份有限公司
法定代理人  己○○○○
代  理  人  吳阿萬
            林志淵
債  權  人  台灣中小企業銀行股份有限公司
法定代理人  子○○
代  理  人  戊○○
相  對  人  癸○○
上列相對人依消費者債務清理條例聲請更生事件，抗告人對於98
年8月31日本院98年度事聲字第50號裁定提起抗告，本院裁定如
下：
   主  文
原裁定廢棄。
抗告程序費用由相對人負擔。
    理  由
一、本件相對人即債務人依消費者債務清理條例（下稱本條例）
    聲請更生，前經本院於民國97年9月30日以97年度消債更字
    第180號裁定開始更生，並由本院司法事務官以97年度執消
    債更字第22號進行更生程序，嗣於98年7月30日認可債務人
    所提更生方案。抗告人不服，對該認可裁定聲明異議，由本
    院以98年度事聲字第50號裁定駁回其異議。抗告人不服，提
    起本件抗告。
二、本件抗告意旨略以：
  (一)鈞院裁准債務人所提更生方案，其條件為清償期8年（96期
    ），總清償金額為新臺幣（下同）51萬9,465元，另債務人
    名下不動產（嘉義縣民雄鄉○○段275之6地號及其上同段
    680建號，門牌號碼為嘉義縣民雄鄉○○村○○鄰○○○街178
    號），債務人依更生方案履行期間之2年內處分其所有不動
    產，並於清償抵押權後如有剩餘價值將依債權比例分配給各
    個無擔保之債權人，原審以該更生方案係公允適當且可行，
    予以認可。然查債務人名下之不動產鑑價預估結果，該標的
    物市值約為280-300萬元，而以9成金額預估法拍賣價，扣除
    台灣中小企銀房屋貸款148萬7,206元後，剩餘價值得103萬
    2,794元至121萬2,794元，債務人所提更生方案總清償金額
    僅為51萬9,456元，實未達裁定開始更生程序時，依清算程
    序受償之總額，原審以上開不動產於2年內處分若有剩餘價
    值將按比例分配清償各債權人，以此認定債務人所提更生方
    案高於消債條例第64條第2項第3款之規定予以認可，實有違
    誤，因更生方案裁定中並無明定債務人自行處分不動產後需
    繳付之金額底限，如該金額加計債務人於更生方案提出之還
    款總額仍低於裁定開始更生程序時，依清算程序受償之總額
    ，原審自不應違反消債條例第64條第2項第3款而逕為認定。
  (二)抗告人認為，更生方案裁定除清償期8年，每月1期共償還96
    期每期清償5,411元，總清償金額為51萬9,465元，應另敘明
    債務人名下不動產處分後之剩餘價值最遲應於民國99年9 月
    10日依債權比例分別償還各債權人，其不動產剩餘價值償還
    總額應不得低於51萬3,329元（計算式：1.032,794－519,46
    5＝513,329），否即視為未履行更生方案，債權人得依消債
    條例第74條所定以更生方案認可裁定為執行名義，就債務人
    之財產所得聲請執行。
  (三)綜上所述，更生方案認可裁定與98年度事聲字第50號裁定多
    有疏漏並未就上述審酌考量，且損及全體債權人權益，故抗
    告人僅於法定期間內提起抗告云云。
三、按更生條件應由債權人與債務人自由磋商，法院應力謀雙方
    之妥協及更生條件之公允，本條例第57條第2項定有明文。
    經查，相對人於99年2月10日言詞辯論期日中表示，除願遵
    守本院所裁定之更生程序還款，願意再拿出52萬元，每月清
    償5,417元，系爭房地保留，並經全體債權人於同年3月3日
    言詞辯論期日表示同意相對人所提之清償方案。相對人及全
    體債權人既對還款方式重新達成協議，債權人台新國際商業
    銀行股份有限公司指摘原裁定不當，求予廢棄，為有理由。
四、據上論結，依消費者債務清理條例第15條、民事訴訟法第49
    5條之1第1項、第450條、第95條、第78條，裁定如主文。
中    華    民    國    99    年    3     月    5     日
                  民事第一庭審判長法  官  林世芬
                                  法  官  周俞宏
                                  法  官  張鶴齡
以上正本係照原本作成。
本裁定不得抗告。
中    華    民    國    99    年    3     月    5     日
                                  書記官  王博昭

司法院資訊處製作；財團法人民間司法改革基金會備份。
